【裁判字號】    88,交上訴,2570
【裁判日期】    890307
【裁判案由】    公共危險
【裁判全文】
臺灣高等法院臺中分院刑事判決                八十八年度交上訴字第二五七○號
    上  訴  人
    即  被  告  丙○○
    選任辯護人  周啟同
右上訴人因公共危險等案件，不服臺灣台中地方法院八十八年度交易字第四九五號中
華民國八十八年十月二十日第一審判決（起訴案號：臺灣台中地方法院檢察署八十八
年度偵字第一七四三二號），提起上訴，本院判決如左：
    主  文
原判決關於駕駛動力交通工具肇事，致人死傷而逃逸暨定執行刑部分均撤銷。
丙○○駕駛動力交通工具肇事，致人死傷而逃逸，處有期徒刑拾月。
其他上訴駁回。
本判決第一項撤銷改判部分與前項上訴駁回部分，應執行有期徒刑壹年貳月。
    事  實
一、丙○○於民國（以下同）八十八年七月二十一日凌晨三時許，在臺中市○○路某
    卡拉ＯＫ店飲用茅台酒一瓶後，業已呈現酒醉狀態，顯已不能為安全駕駛動力交
    通工具，卻仍於同日凌晨五時三十分許，駕駛車號ＮＬ─三五七五號自用小客車
    上路，沿臺中市○○路由北往南方向行駛，途經中華路與民族路口時，應注意遵
    守燈光號誌，而當時丙○○方向之號誌為紅燈，依規定車輛面對圓形紅燈表示禁
    止通行，不得超越停止線或進入路口，適乙○○騎乘車號ＫＡＨ─二○六號重型
    機車，依規定由臺中市○○路由東往西行經中華路口時，丙○○依當時情形，並
    無不能注意之情形，竟疏於注意遵守燈光號誌，貿然通過，致從右後側撞及乙○
    ○之人車，而使乙○○受有左肘擦傷（五ｘ五公分）、左手擦傷（二ｘ○．五公
    分）、左手腕挫傷痛、右下腿擦傷（二ｘ○．五公分）、左大腿瘀血（五ｘ二公
    分）、右肩扭傷、頸部挫傷痛（頸部肌腱拉傷及疑頸部椎骨間軟骨突出壓迫神經
    ）等傷害（惟過失傷害部分未據起訴，有如後述）。詎丙○○於撞傷人之後，竟
    未下車救助，反而急速逃逸，幸經熱心民眾見狀隨即從後追趕，始於臺中市○○
    路與自治街口攔下丙○○，並報警處理，經警方對丙○○施以酒精濃度測試，結
    果濃度高達每公升零點八三毫克。
二、案經臺中市警察局第一分局（起訴書誤載為第四分局）報請臺灣臺中地方法院檢
    察署檢察官偵查起訴。
    理  由
一、右揭上訴人即被告丙○○（以下稱被告）酒後駕車之事實，業據被告坦承不諱，
    且被告於案發後接受警方檢測其吐氣所含酒精成分結果，竟高達每公升零點八三
    毫克，比取締標準之零點五五毫克，遠超出零點二八毫克亦有臺中市警察局舉發
    違反道路交通管理事件通知單、酒精濃度零點八三毫克測試表等各乙份附卷可稽
    。依台大醫學院法醫學科吳木榮醫師於八十六年所發表之「酒精與交通事故傷害
    的法醫學觀點」一文（見行政院衛生署、交通部道路安全督導委員會、台北醫學
    院外傷防治中心編著「交通事故傷害防治」論文集），被告該項酒精濃度，在行
    為表現上會呈現「明顯酒醉、噁心、步履蹣跚」之情形，是被告因飲酒無法安全
    駕駛動力交通工具之犯行，堪已認定。
二、另訊據被告固坦承酒後駕車並撞及被害人乙○○（以下稱被害人）所騎乘之機車
    致被害人受傷等事實，惟矢口否認有肇事逃逸之犯行，辯稱：當時渠係因撞及被
    害人後，後面有很多車子在按喇叭，且兩邊又無停車之處，方將車子駛離現場，
    欲往前尋找位子停放云云。惟查：被告酒後肇事，撞傷被害人後逃逸之事實，業
    據被害人指訴歷歷，即被告於警訊時亦坦承：其至路口（即指中華路與民族路口
    ）知道撞到機：其至路口（即指中華路與民族路口）知道撞到機車ＫＡＨ─二○
六，但因看到下一個路口是綠燈，所以再行駛，未予下車察看，其有飲酒；另其
    於發生車禍後，一直往其妹妹住處行駛，並被路人追至臺中市○○路與自治街口
    攔下等語明確，核與被害人前揭指述之情節相符，復有道路交通事故調查報告表
    一份及被害人受傷診斷證明書二份在卷足憑。被告雖於嗣後之偵、審時，改稱係
    因撞及被害人後，後面有很多車子在按喇叭，且四處又無停車之處，方將車駛離
    現場，欲往前尋找位置停放云云。然查本件肇事路段之中華路係屬雙向四車道之
    道路，案發當時已是清晨五、六點，中華路夜市兩旁之商家大部分均已結束營業
    ，路面尚屬寬闊，應無被告所稱無處可暫停車輛之可能。且車禍發生後首重保持
    現場之完整，此為一般人之常識，被告理應即刻停車，並依法設立警告標誌，豈
    有將車駛離現場，找尋停車位之理。矧被告係於逃逸至臺中市○○路與自治街口
    始被隨後追趕路見不平之民眾攔下，而此街口與被告肇事之地點，已間隔好幾條
    街之遠，亦與被告所辯稱欲往前尋找停車位有違，顯見被告所為之上開辯稱，均
    屬事後飾卸之詞，不足採信，其駕車肇事，致人受傷而逃逸之犯行，亦堪認定。
三、核被告所為係犯刑法第一百八十五條之三服用酒類不能安全駕駛車輛而駕駛之罪
    、同法第一百八十四條之四駕車肇事致人受傷而逃逸罪。又被告所犯前開二罪，
    犯意各別，行為互異，應予分論併罰。原審就服用酒類不能安全駕駛車輛而駕駛
    之罪，因而適用刑事訴訟法第二百九十九條第一項前段，刑法第一百八十五條之
    三之規定，並審酌政府為維護交通安全，加強救護，減少被害人死傷，促使駕駛
    人於肇事後，能對被害人即時救護等目的，特於八十八年四月二十一日立法增設
    並通過上開之相關處罰條文規定，並藉由大眾媒體廣為宣傳，詎被告仍於酒醉後
    駕車，顯見被告視上開處罰規定為無物，其惡行罪狀非可謂輕，暨衡酌被告肇事
    後之態度等一切情狀，量處有期徒刑六月，核其認事用法俱無不合，量刑亦稱妥
    適，被告上訴意旨認原判決量刑過重，空言指摘原判決不當，並無可取，為無理
    由，應予駁回。至於原審對於被告駕車肇事致人受傷而逃逸罪予以論罪科刑，固
    非無見，惟查該部分之罪刑與檢察官移送併辦被告過失傷害部分，並不生裁判上
    一罪之關係，原審認為二者間係想像競合犯之裁判上一罪關係，而併予審理，尚
    有未洽。被告此部分上訴意旨，否認犯罪，空言指摘原判決此部分不當，固無可
    取，但原判決此部份既有前述可議之處，此部分即屬無可維持，應由本院撤銷改
    判。被告犯數罪，巳定應執行之刑，此部分既經上訴而撤銷，原定之執行刑亦失
    所附麗，應並予撤銷。爰審酌被告犯罪之動機、及其品性、智識程度、犯罪所生
    之損害，及犯罪後態度等一切情狀，仍量處有期徒刑十月，並依法定其應執行刑
    ，以資懲儆。
四、臺灣臺中地方法院檢察署檢察官移送併辦被告過失傷害部分（案號為八十八年度
    偵字第一九七九一號），該部分因與本案無裁判上一罪之關係，應退回檢察官另
    行處理。
五、據上論結，應依刑事訴訟法第三百六十八條、第三百六十九條第一項前段、第三
    百六十四條、第二百九十九條第一項前段，刑法第一百八十五條之四、第五十一
    條第五款，判決如主文。
本案經檢察官甲○○到庭執行職務。
中      華      民      國    八十九     年      三       月     七     日
                                  臺灣高等法院臺中分院刑事第十庭
                                        審判長法  官  黃  永  泉
                                              法  官  蔡  名  曜
                                              法  官  蕭  廣  政
右正本證明與原本無異。
駕車肇事致人受傷而逃逸罪得上訴，其餘不得上訴。
如不服本判決應於收受送達後十日內向本院提出上訴書狀，其未述上訴之理由者並
得於提起上訴後十日內向本院補提理由書（均須按他造當事人之人數附繕本）。
                                              書記官  陳  三  軫
中      華      民      國    八十九     年      三       月     十     日
附錄本案論罪科刑法條全文
刑法第一百八十五條之三：服用毒品、麻醉藥品、酒類或其他相類之物，不能安全駕
駛動力交通工具而駕駛者，處一年有期徒刑、拘役或三萬元以下罰金。
刑法第一百八十五條之四：駕駛動力交通工具肇事，致人死傷而逃逸者，處六月以上
五年以下有期徒刑。
                                                                        Ｑ


司法院資訊處製作；財團法人民間司法改革基金會備份。
